臺灣高雄地方法院刑事判決
110年度原訴字第4號
公  訴  人  臺灣高雄地方檢察署檢察官
被      告  戴惠琳


上列被告因詐欺案件，經檢察官提起公訴（109年度偵字第5357
、9121、12744號）及移送併辦（109年度偵字第19963號），本
院判決如下：
    主  文
戴惠琳犯三人以上共同詐欺取財罪，共肆罪，各處如附表二「主
文」欄所示之刑及沒收。應執行有期徒刑壹年拾月。緩刑參年，
並應履行如附表三所示之負擔，及接受法治教育貳場次。緩刑期
間付保護管束。
扣案之手機壹支及擴大沒收其他違法行為所得新臺幣壹萬參仟捌
佰元，均沒收。
    事  實
一、戴惠琳知悉個人金融機構帳戶之存摺、提款卡及密碼，係個
    人理財之重要工具，亦為關係個人財產、信用之表徵，一般
    人無故取得他人金融機構帳戶使用，常與財產犯罪密切相關
    ，可預見將金融機構帳戶提供予他人使用可能遭他人利用作
    為詐欺取財轉帳匯款之犯罪工具，亦將可能被利用作為收受
    及掩飾特定犯罪所得使用，他人轉帳匯款後即產生掩飾資金
    流動軌跡以逃避國家追訴、處罰之效果；並可預見為該他人
    提領之款項乃詐欺取財之所得，而達收受及掩飾特定犯罪所
    得使用及掩飾資金流動之目的，竟仍基於參與犯罪組織之未
    必故意，於民國109年2月12日起，加入楊昆諺（業經審結）
    、黃文勇（業經審結）、邱奕豪（通緝中，俟到案後另行審
    結），及真實姓名年籍不詳、通訊軟體LINE暱稱「麗華」、
    「奕儒day」等人所組成之三人以上、以實施詐術為手段，
    具有持續性、牟利性之有結構性之詐欺集團組織，由戴惠琳
    擔任該詐欺集團之提款車手，提供其所有之玉山商業銀行帳
    號0000000000000號帳戶（下稱玉山帳戶）、中華郵政股份
    有限公司帳號00000000000000號帳戶（下稱郵局帳戶）、臺
    灣銀行帳號000000000000號帳戶（下稱臺銀帳戶）、中國信
    託商業銀行帳號000000000000號帳戶（下稱中信帳戶）（下
    合稱本案4帳戶）予前開詐欺集團作為收取詐騙贓款使用，
    並均依「奕儒day」之指示前往指定地點提領並交付款項，
    而與該詐欺集團約定以提款總額之4％作為報酬；楊昆諺、黃
    文勇則為該詐欺集團之水房外務（即擔任向車手收取領得贓
    款再轉交予上手之「收水」），並聯繫收款或報備上下班事
    宜，且與所屬詐欺集團約定以收款總額1％作為報酬。戴惠琳
    並分別與楊昆諺、黃文勇、真實姓名年籍不詳、通訊軟體LI
    NE暱稱「麗華」、「奕儒day」等人所屬詐欺集團成員間，
    共同基於三人以上詐欺取財、洗錢之不確定故意之犯意聯絡
    ，先由詐欺集團成員分別以附表一所示之詐騙方式，對林愛
    珠、曾惠秋、洪林阿甘、王淑滿（下合稱林愛珠等4人）施
    用詐術，致其等均陷於錯誤，而於附表一所示之匯款時間，
    匯款附表一所示之金額至上開本案4帳戶內，嗣戴惠琳分別
    依「奕儒day」之指示，於附表一所示之提領地點、提領時
    間進行提款或轉匯，並扣除約定報酬後，將所餘款項交給前
    來收款之楊昆諺、黃文勇，楊昆諺、黃文勇復依前開詐欺集
    團成員之指示將詐騙贓款上繳指定之上游，以達掩飾或隱匿
    犯罪所得之來源及去向。嗣經林愛珠等4人發覺受騙而報警
    處理，經警調閱監視錄影畫面，循線查獲上情。
二、案經林愛珠、洪林阿甘、王淑滿訴由高雄市政府警察局刑事
    警察大隊報告臺灣高雄地方檢察署檢察官偵查起訴。
    理  由
壹、證據能力
一、關於違反組織犯罪防制條例之供述證據部分：
    按組織犯罪防制條例第12條第1項中段規定：「訊問證人之
    筆錄，以在檢察官或法官面前作成，並經踐行刑事訴訟法所
    定訊問證人之程序者為限，始得採為證據」，係以立法排除
    被告以外之人於警詢或檢察事務官調查中所為之陳述，得適
    用刑事訴訟法第159條之2、第159條之3及第159條之5之規定
    。因此證人於警詢時之陳述，於違反組織犯罪防制條例案件
    ，即絕對不具有證據能力，不得採為判決基礎；至於共犯於
    偵查中以被告身分之陳述，仍應類推適用上開規定，定其得
    否為證據（最高法院97年度台上字第1727號、102年度台上
    字第3990號判決意旨參照）。查本案各該告訴人、被害人於
    警詢中所為之陳述，及各該同案被告於警詢中以被告身分所
    為之陳述，對於被告戴惠琳，均屬被告以外之人於審判外之
    陳述，依照前揭規定及說明，於違反組織犯罪防制條例之罪
    名，即絕對不具證據能力，然在偵查中經具結之部分，則有
    證據能力。又被告於警詢、偵查中之陳述，為法定證據方法
    之一，對該被告本身而言，自不在組織犯罪防制條例第12條
    第1項規定之排除之列，可在有補強證據之情況下，作為證
    明被告自己犯罪之證據。
二、所涉其餘之罪部分：
　　按上開組織犯罪防制條例第12條第1項中段規定，係以犯罪
    組織成員犯該條例之罪者，始足語焉，至於所犯該條例以外
    之罪，其被告以外之人所為之陳述，自仍應依刑事訴訟法相
    關規定，定其得否為證據（最高法院103年度台上字第2915
    號判決意旨參照）。查本判決其餘所引用被告以外之人於審
    判外之陳述，檢察官、被告於本院審理中，均同意有證據能
    力（見本院原訴卷一第195頁、卷三第348頁），且迄至言詞
    辯論終結前亦未聲明異議，且就被告所涉組織犯罪部分，亦
    無援引被告以外之人於警詢或偵訊中未經具結之證述，本院
    審酌該等證據作成時之情況，並無違法或不當情事，且與待
    證事實具有關聯性，以之作為證據應屬適當，依刑事訴訟法
    第159條之5第1項規定，認均有證據能力。
貳、實體部分
一、上開三人以上共同詐欺取財、一般洗錢之犯罪事實，業據被
    告於本院審理中坦承不諱（見本院原訴卷三第348頁），核
    與同案被告楊昆諺、黃文勇所述大致相同（見併警卷第18至
    24、28至35頁、警二卷第242至245、261至267頁、本院審原
    訴卷第172至173頁），復有附表一「證據名稱及出處」欄所
    示之證據、監視器畫面擷圖、被告與通訊軟體LINE暱稱「麗
    華」、「奕儒day」之對話紀錄擷圖、被告手機內之記事本
    擷圖、高雄市政府警察局刑事警察大隊扣押筆錄、扣押物品
    目錄表、扣押物照片、高雄市政府警察局前鎮分局扣押筆錄
    、扣押物品目錄表等在卷可稽（見警一卷第21至45頁、警二
    卷第38至41頁、併警卷第129至133頁）。又被告於警詢中供
    稱：因為我怕我先生發現，所以我把和通訊軟體LINE暱稱「
    奕儒day」於109年2月19日以前的對話紀錄都刪除了等語（
    見警一卷第11頁）；於偵訊中供稱：我有問他們是不是在洗
    錢等語（見偵一卷第15頁）；於本院審理中供稱：我當時有
    懷疑是不是車手工作、也有問說會不會是洗錢行為，但對方
    說不是，所以我就半信半疑，也覺得從事的可能不是正當行
    業等語（見本院原訴卷一第167至171頁、卷三第158至159頁
    ），足認被告有三人以上共同詐欺取財、一般洗錢之不確定
    故意，故被告前開任意性自白，與事實相符，堪予採信。至
    公訴意旨雖認被告係基於確定故意而犯本案詐欺及洗錢犯行
    ，惟經核公訴意旨所提出之證據及證明方法，僅足認被告係
    基於不確定故意而犯之，併予敘明。
二、上開參與犯罪組織之犯罪事實，按現行組織犯罪防制條例於
    107年1月3日修正公布，其中第2條規定「本條例所稱犯罪組
    織，指三人以上，以實施強暴、脅迫、詐術、恐嚇為手段或
    最重本刑逾五年有期徒刑之刑之罪，所組成具有持續性或牟
    利性之有結構性組織。前項有結構性組織，指非為立即實施
    犯罪而隨意組成，不以具有名稱、規約、儀式、固定處所、
    成員持續參與或分工明確為必要。」本件雖無證據證明該詐
    欺集團有何具體名稱、固定處所等，然依本案犯罪事實可知
    ，該詐欺集團成員先對林愛珠等4人施用詐術，致其等均陷
    於錯誤而匯款至本案4帳戶後，被告復依通訊軟體LINE暱稱
    「奕儒day」之指示進行提款或轉匯，並扣除約定報酬後，
    將所餘款項交給楊昆諺、黃文勇，楊昆諺、黃文勇再將詐騙
    贓款上繳指定之上游，造成金流之斷點，依上開分工足認此
    一組織縝密，分工精細，自須投入相當之成本、時間，顯非
    為立即實施犯罪而隨意組成者，而已為有結構性之組織；再
    佐以被告參與本案詐欺集團之時間、集團成員之分工、遂行
    詐欺犯行之獲利情形、報酬之計算方式，堪認本案詐欺集團
    係以實施詐術為手段，具有持續性、牟利性之結構性組織，
    核與上開所定犯罪組織之定義相符。被告該當參與犯罪組織
    之構成要件無誤，此部分之犯行，亦堪認定。
三、綜上所述，本案事證明確，被告上開犯行，均堪認定，應依
    法論科。
四、論罪
　㈠查被告所參與之本案詐欺集團，成員至少計有被告、楊昆諺
    、黃文勇、真實姓名年籍不詳、通訊軟體LINE暱稱「麗華」
    、「奕儒day」等人，可見係由3名以上成年人所組成，以施
    用詐術為手段，目的在於向被害人騙取金錢，其分工細密、
    計畫周詳，顯非為立即實施犯罪而隨意組成，堪認本案詐欺
    集團係3人以上，以實施詐欺犯罪為目的，具有持續性、牟
    利性之有結構性組織。且本案係被告加入本案詐欺集團後，
    所為詐欺犯行中「最先繫屬於法院之案件」，有臺灣高等法
    院被告前案紀錄表附卷可佐，則本案附表一編號1之犯罪事
    實，為被告「最先繫屬於法院之案件」之「首次」加重詐欺
    犯行，自應一併論以組織犯罪防制條例第3條第1項後段之參
    與犯罪組織罪（最高法院109年度台上字第3945號判決意旨
    參照）。
　㈡核被告所為，就附表一編號1部分，係犯組織犯罪防制條例第
    3條第1項後段之參與犯罪組織罪、刑法第339條之4第1項第2
    款之三人以上共同詐欺取財罪、洗錢防制法第14條第1項、
    第2條第2款之一般洗錢罪；就附表一編號2至4部分，均係犯
    刑法第339條之4第1項第2款之三人以上共同詐欺取財罪、洗
    錢防制法第14條第1項、第2條第2款之一般洗錢罪。
　㈢被告與楊昆諺、黃文勇、真實姓名年籍不詳、通訊軟體LINE
    暱稱「麗華」、「奕儒day」等人間，就附表一所示犯行中
    之刑法第339條之4第1項第2款之三人以上共同詐欺取財罪、
    洗錢防制法第14條第1項、第2條第2款之一般洗錢罪，具有
    犯意聯絡及行為分擔，應論以共同正犯。
　㈣被告就附表一編號1至4所示各次犯行，均係以一行為同時觸
    犯前揭數罪名，為想像競合犯，應依刑法第55條規定，各從
    一重之三人以上共同詐欺取財罪處斷。
　㈤起訴書所犯法條欄，雖漏未記載前述組織犯罪防制條例第3條
    第1項後段之參與犯罪組織罪（僅附表一編號1部分）、洗錢
    防制法第14條第1項、第2條第2款之一般洗錢罪，但此部分
    與業經起訴之刑法第339條之4第1項第2款之三人以上共同詐
    欺取財罪有想像競合之裁判上一罪關係，依刑事訴訟法第26
    7條規定，亦為起訴效力所及，且本院於審理中已告知被告
    上情並補充法條（見本院原訴卷三第139、346至347頁），
    已無礙於被告防禦權之行使，本院自得一併審理。
　㈥本件詐欺集團成員就附表一所示犯行之施用詐術對象有別、
    時間有異，其等所實行之數行為係分別侵害不同告訴人及被
    害人之法益，依一般社會健全觀念，在時間差距上可以分開
    ，法律評價上每一行為皆可獨立成罪，是被告如附表一所犯
    之三人以上共同詐欺取財罪，犯意各別、告訴人及被害人有
    異，應予分論併罰。
　㈦按洗錢防制法第16條第2項規定，犯前二條之罪，在偵查或審
    判中自白者，減輕其刑。次按想像競合犯之處斷刑，本質上
    係「刑之合併」。其所謂從一重處斷，乃將想像競合犯組成
    之評價上數罪，合併為科刑一罪，其所對應之刑罰，亦合併
    其評價上數罪之數法定刑，而為一個處斷刑。易言之，想像
    競合犯侵害數法益者皆成立犯罪，論罪時必須輕、重罪併舉
    論述，同時宣告所犯各罪名，包括各罪有無加重、減免其刑
    之情形，亦應說明論列，量刑時併衡酌輕罪部分量刑事由，
    評價始為充足，然後依刑法第55條前段規定「從一重處斷」
    ，非謂對於其餘各罪可置而不論。因此，法院決定處斷刑時
    ，雖以其中最重罪名之法定刑，做為裁量之準據，惟於裁量
    其輕重時，仍應將輕罪合併評價在內（最高法院108年度台
    上字第4405、4408號判決意旨參照）。查被告於本院審理時
    就違反洗錢防制法部分之犯罪事實均自白（見本院原訴卷三
    第348頁），爰就其所犯洗錢犯行，均依洗錢防制法第16條
    第2項規定減輕其刑，並應於裁量時一併評價。
五、科刑
　㈠爰以行為人之責任為基礎，審酌被告正值青年，不思以正當
    途徑獲取財物，竟依指示提領本案4帳戶內款項並轉交予楊
    昆諺、黃文勇，造成無辜民眾受騙而受有金錢損失，且亦因
    被告所為掩飾犯罪所得之來源、去向，致使沒收、追徵不法
    所得更加困難，所為實屬不該。中信帳戶供告訴人林愛珠匯
    入之金額為新臺幣（下同）27萬9,000元，玉山帳戶供被害
    人曾惠秋匯入之金額為12萬元，郵局帳戶供告訴人洪林阿甘
    匯入之金額為10萬元，臺銀帳戶供告訴人王淑滿匯入之金額
    為8萬元，各受騙情節輕重有別，然所生損害均非輕；參以
    被告業已分別與林愛珠、洪林阿甘、王淑滿（下稱林愛珠等
    3人）以4萬2,000元、3萬3,000元、2萬6,600元成立調解，
    且迄今均有按調解條件履行，而已各給付4,000元予林愛珠
    等3人，就曾惠秋部分，則因曾惠秋未出席調解期日，致未
    能成立調解，並非被告無調解意願等情，有本院刑事報到單
    、調解筆錄、交易明細擷圖附卷足憑（見本院原訴卷三第23
    3、255至257、367至369頁），並慮及被告於審理時終能坦
    承犯行，犯後態度尚可，且在本案犯罪中係從事較末端之轉
    交款項行為，對於整體犯罪尚無決定支配權，並承擔遭查獲
    之風險，兼衡被告犯罪之動機、手段、情節、所獲利益非鉅
    ，及其自陳之教育程度、經濟能力及生活狀況等一切情狀（
    因涉及隱私，故不予揭露，詳見本院原訴卷三第362頁），
    分別量處如附表二「主文」欄所示之刑。
　㈡本院審酌被告所犯上開4次三人以上共同詐欺取財罪之犯罪類
    型、動機、手段及目的均相同，且本案提領詐欺所得款項之
    時間均集中於109年2月17日、18日，由時間之密接性及犯罪
    之目的、手段觀之，被告所顯示之人格面向並無不同，故其
    責任非難重複性高；復考量本案所為造成各告訴人、被害人
    之損害程度等節，暨整體評價被告應受矯治之程度，並兼衡
    罪責相當與刑罰經濟之原則，定其應執行刑如主文第1項所
    示。
　㈢緩刑
　　被告前未曾因故意犯罪受有期徒刑以上刑之宣告，有臺灣高
    等法院被告前案紀錄表在卷足證，其因一時失慮，偶罹刑典
    ，犯後業與林愛珠等3人成立調解及分期給付中，且林愛珠
    等3人亦表示希望給予被告自新之機會，有本院調解筆錄、
    刑事陳述狀附卷可參（見本院原訴卷三第245、249、253至2
    57頁），信其經此偵審程序，當知所警惕，無再犯之虞，本
    院因認對被告所宣告之刑，以暫不執行為適當，爰依刑法第
    74條第1項第1款規定，諭知緩刑3年，以啟自新。惟為確保
    被告能記取教訓、避免再犯，並確實履行與林愛珠等3人達
    成之調解條件，故依刑法第74條第2項第3款之規定，命被告
    依附表三所示之方式，向林愛珠等3人支付如附表三所示之
    金額。另審酌被告上揭所為係因法治觀念薄弱而觸法，為確
    保其能記取教訓，並建立尊重法治之正確觀念，併依刑法第
    74條第2項第8款規定，諭知其應受法治教育2場次，以發揮
    附條件緩刑制度之立意及避免短期自由刑執行所肇致之弊端
    ，以期符合本案緩刑目的，併依刑法第93條第1項第2款之規
    定，諭知於緩刑期間付保護管束。此外，倘被告未履行前開
    負擔情節重大，足認原宣告之緩刑難收其預期效果，而有執
    行刑罰之必要者，檢察官得依刑法75條之1第1項第4款規定
    ，向法院聲請撤銷緩刑宣告。
　㈣另司法院釋字第812號解釋，以：106年4月19日修正公布之組
    織犯罪防制條例第3條第3項規定：「犯第1項之罪者，應於
    刑之執行前，令入勞動場所，強制工作，其期間為3年。」
    （嗣107年1月3日修正公布第3條，但本項並未修正）就受處
    分人之人身自由所為限制，違反憲法比例原則及憲法明顯區
    隔原則之要求，與憲法第8條保障人身自由之意旨不符，應
    自本解釋公布之日起失其效力。既組織犯罪防制條例第3條
    第3項強制工作之規定已失其法律上效力，自無庸對被告宣
    告強制工作，併此指明。
六、沒收　　
　㈠本案之犯罪所得
　⒈被告因附表一編號1犯行而獲得報酬1萬3,000元，固應依刑法
    第38條之1第1項規定宣告沒收，然考量被告與林愛珠成立調
    解，且已給付4,000元，業如前述，故此犯行尚應沒收之犯
    罪所得為9,000元【計算式：1萬3,000元-4,000元=9,000元
    】，應自扣案之款項中沒收。惟檢察官日後就此沒收部分指
    揮執行時，倘被告有持續給付予林愛珠之情形，自應計算後
    扣除之，不能重複執行，此於被告及林愛珠之權益並無影響
    ，附此敘明（最高法院109年度台上字第531號判決先例參照
    ）。
　⒉被告因附表一編號2犯行而獲得報酬5,000元，應依刑法第38
    條之1第1項規定，自扣案之款項中宣告沒收。
　⒊被告因附表一編號3、4犯行而分別獲得報酬4,000元、3,200
    元，固應依刑法第38條之1第1項規定宣告沒收，然考量被告
    與洪林阿甘、王淑滿成立調解，且均已各給付4,000元，業
    如前述，是被告給付予洪林阿甘、王淑滿之金額已超過其就
    各該部分之犯罪所得，如就各該部分之犯罪所得再宣告沒收
    ，實有過苛之虞，爰依刑法第38條之2第2項規定，不予宣告
    沒收。　
  ㈡擴大沒收其他違法行為所得之部分
　⒈按洗錢防制法第18條第2項明定：「以集團性或常習性方式犯
    （同法）第十四條或第十五條之罪，有事實足以證明行為人
    所得支配之前項規定以外之財物或財產上利益，係取自其他
    違法行為所得者，沒收之。」其立法理由略稱：我國近來司
    法實務常見吸金案件、跨境詐欺集團案件、跨國盜領集團案
    件等，對國內金融秩序造成相當大之衝擊，因其具有集團性
    或常習性等特性，且因集團性細膩分工，造成追訴不易。另
    常習性犯罪模式，影響民生甚鉅，共通點均係藉由洗錢行為
    獲取不法利得，戕害我國之資金金流秩序。惟司法實務上，
    縱於查獲時發現與本案無關，但與其他違法行為有關聯，且
    無合理來源之財產，如不能沒收，將使洗錢防制成效難盡其
    功，且縱耗盡司法資源仍未能調查得悉可能來源，而無法沒
    收，產生犯罪誘因，而難以杜絕犯罪行為。為彰顯我國對於
    金流秩序公平正義之重視，而有引進擴大沒收之必要。所謂
    擴大沒收，係指就查獲被告本案違法行為時，亦發現被告有
    其他來源不明而可能來自其他不明違法行為之不法所得，雖
    無法確定來自特定之違法行為，仍可沒收之，爰增列前開規
    定等旨。因此，如查獲以集團性或常習性方式實行之洗錢行
    為，又查獲其他來源不明之不法財產時，於檢察官所提出之
    各項證據，依個案權衡判斷，該來源不明之財產，實質上較
    可能源於其他違法行為時，即應予沒收之，以杜絕不法金流
    橫行。且本規定是採取義務沒收原則，法院倘已認定扣案來
    源不明財產，係取自其他違法行為所得時，仍未依法沒收，
    即有判決不適用法則之違背法令（最高法院110年度台上字
    第762號判決意旨參照）。
　⒉查被告因附表一所示犯行之犯罪所得共計2萬5,200元【計算
    式：1萬3,000元+5,000元+4,000元+3,200元=2萬5,200元】
    ；又被告於警詢中供稱：我總計提領了96萬9,000元，從中
    獲利3萬9,000元，其中1萬元已花費完畢，其餘2萬9,000元
    交予警方查扣等語（見併警卷第47、49頁）。是被告因擔任
    提款車手而提領附表一所示犯行以外之其他犯行而得之報酬
    為1萬3,800元【計算式：3萬9,000元-2萬5,200元=1萬3,800
    元】，依上開判決意旨，此1萬3,800元應依洗錢防制法第18
    條第2項規定，應自扣案之款項中沒收。
  ㈢扣案之手機1支為被告所有，且供被告與詐欺集團成員聯繫使
    用，業據被告於警詢中供述明確（見併警卷第47頁），並有
    被告使用該手機與通訊軟體LINE暱稱「麗華」、「奕儒day
    」之對話紀錄擷圖在卷可佐（見警一卷第33至35頁），屬供
    本案犯罪所用之物，爰依刑法第38條第2項前段規定，宣告
    沒收。
  ㈣扣案之郵局帳戶之存摺1本及提款卡1張、玉山銀行之存摺1本
    及提款卡1張、中信帳戶之提款卡1張、臺銀帳戶之提款卡1
    張，均為被告所有，且為被告提領詐欺贓款所用，屬供本案
    犯罪所用之物，爰依刑法第38條第2項前段規定，於各該罪
    刑項下宣告沒收。
  ㈤扣案之2萬9,000元，除因上開六、㈠⒈沒收9,000元、⒉沒收5,0
    00元、㈡沒收1萬3,800元外，尚餘1,200元【計算式：2萬9,0
    00元-9,000元-5,000元-1萬3,800元=1,200元】，遍查卷內
    證據，無從認定此1,200元仍屬被告提領後保有之款項或犯
    罪所得之範圍，故無從予以宣告沒收。
據上論斷，應依刑事訴訟法第299條第1項前段，判決如主文。　
本案經檢察官陳威呈提起公訴，檢察官林敏惠到庭執行職務。
中　　華　　民　　國　　111 　年　　11　　月　　10　　日
                  刑事第十六庭  審判長法  官  詹尚晃
                                      法  官  孫沅孝
                                      法　官　王雪君
以上正本證明與原本無異。
如不服本判決應於收受判決後20日內向本院提出上訴書狀，並應
敘述具體理由。其未敘述上訴理由者，應於上訴期間屆滿後20日
內向本院補提理由書(均須按他造當事人之人數附繕本)「切勿逕
送上級法院」。
中　　華　　民　　國　　111 　年　　11　　月　　10　　日
                                      書記官  王愉婷
附錄本判決論罪科刑法條全文
中華民國刑法第339條之4第1項第2款
犯第339條詐欺罪而有下列情形之一者，處1年以上7年以下有期
徒刑，得併科1百萬元以下罰金：
二、三人以上共同犯之。
洗錢防制法第2條第2款
本法所稱洗錢，指下列行為：
二、掩飾或隱匿特定犯罪所得之本質、來源、去向、所在、所有
    權、處分權或其他權益者。
洗錢防制法第14條第1項
有第二條各款所列洗錢行為者，處7年以下有期徒刑，併科新臺
幣5百萬元以下罰金。
組織犯罪防制條例第3條第1項
發起、主持、操縱或指揮犯罪組織者，處3年以上10年以下有期
徒刑，得併科新臺幣1億元以下罰金；參與者，處6月以上5年以
下有期徒刑，得併科新臺幣1千萬元以下罰金。
附表一：　　　　　　　　　　　　　　　
編號 詐騙方式、匯款時間、匯款金額（新臺幣）、匯入帳戶 被害人/告訴人 提領地點 提領時間 提領金額 （新臺幣） 向被告收取款項之人、收取金額 證據名稱及出處 備註 1 詐欺集團成員於109年2月15日12時許，以通訊軟體聯繫林愛珠，向其佯稱為其姪女，因資金周轉困難，欲向其借款云云，致林愛珠陷於錯誤，於109年2月17日14時15許匯款27萬9,000元至中信帳戶。 告訴人 林愛珠 被告在不詳地點以網路銀行功能轉匯至郵局帳戶。 109年2月17日14時52分許 5萬元 黃文勇收取24萬1,000元 林愛珠警詢時之證詞、新光銀行國內匯款申請書、對話紀錄擷圖、中國信託銀行存款交易明細（見警一卷第79至82、85、88至94頁、警二卷第68頁） 1.被告轉匯至本案郵局帳戶之款項（共計13萬元），嗣於109年2月17日15時26分許、15時27分許、15時28分許，自郵局帳戶提領6萬元、6萬元、1萬元。 2.被告從中獲利1萬3,000元（見併警卷第42頁）。     109年2月17日14時53分許 5萬元       被告在高雄市前鎮區前鎮街278號之統一超商鎮陽門市之自動櫃員機轉匯至郵局帳戶。 109年2月17日15時6分許 3萬元       被告在高雄市前鎮區前鎮街278號之統一超商鎮陽門市之自動櫃員機進行提款。 109年2月17日15時7分許 2,000元        109年2月17日15時16分許 5,000元        109年2月17日15時17分許 4萬4,000元        109年2月17日15時19分許 5萬元        109年2月17日15時38分許 1萬元        109年2月18日6時32分許 4萬元 楊昆諺收取2萬7,000元   2 詐欺集團成員於109年2月16日起，以通訊軟體聯繫曾惠秋，向其佯稱需借款周轉云云，致曾惠秋陷於錯誤，於109年2月18日14時46分許匯款12萬元至玉山帳戶。 被害人 曾惠秋  被告在高雄市前鎮區鎮興路107號之萊爾富便利商店高市鎮店之自動櫃員機進行提款。 109年2月18日14時55分許 1萬元 楊昆諺收取11萬5,000元 曾惠秋警詢時之證詞、玉山銀行存款回條、對話紀錄擷圖、玉山銀行交易明細資料（見警一卷第69至71頁、併警卷第263頁、警二卷第58頁） 1.被告提領11萬元，並從自己錢包中拿出5,000元後，將11萬5,000元交給楊昆諺。 2.被告從中獲利5,000元（見警一卷第6至7頁）。     109年2月18日14時56分許 2萬元        109年2月18日14時56分許 2萬元        109年2月18日14時57分許 2萬元        109年2月18日14時58分許 2萬元        109年2月18日14時59分許 2萬元    3 詐欺集團成員於109年2月18日10時許，以通訊軟體聯繫洪林阿甘，向其佯稱係其姪女，欲借款云云，致洪林阿甘陷於錯誤，於109年2月18日16時23分許匯款10萬元至郵局帳戶。 告訴人 洪林阿甘 被告在高雄市前鎮區前鎮街92號之前鎮郵局之自動櫃員機進行提款。 109年2月18日16時55分許 6萬元 楊昆諺收取9萬6,000元 洪林阿甘警詢時之證詞、存款人收執聯、客戶歷史交易清單（見警一卷第127至130頁、警二卷第63頁） 被告從中獲利4,000元（4％報酬，見併警卷第42頁）。     109年2月18日16時56分許 4萬元    4 詐欺集團成員於109年2月18日11時許，以通訊軟體聯繫王淑滿，向其佯稱係其友人，因本票到期欲向其借款云云，致王淑滿陷於錯誤，於109年2月18日12時37分許匯款8萬元至臺銀帳戶。 告訴人 王淑滿 被告在高雄市○鎮區○○路0○0號之臺灣銀行前鎮分行之自動櫃員機進行提款。 109年2月18日14時12分許 8萬元 楊昆諺收取7萬6,800元 王淑滿警詢時之證詞、第一銀行匯款申請書回條、對話紀錄擷圖、通聯記錄擷圖、存摺存款歷史明細批次查詢（見警一卷第105至108、111至120頁、警二卷第76頁） 被告從中獲利3,200元（4％報酬）。 
附表二：　　　　　　　　　　　　　　
編號 犯罪事實 主文 1 附表一編號1 戴惠琳犯三人以上共同詐欺取財罪，處有期徒刑壹年伍月。扣案之犯罪所得新臺幣玖仟元、中國信託商業銀行帳號000000000000號帳戶之提款卡壹張、中華郵政股份有限公司帳號00000000000000號帳戶之存摺壹本及提款卡壹張，均沒收。 2 附表一編號2 戴惠琳犯三人以上共同詐欺取財罪，處有期徒刑壹年肆月。扣案之犯罪所得新臺幣伍仟元、玉山商業銀行帳號0000000000000號帳戶之存摺壹本及提款卡壹張，均沒收。 3 附表一編號3 戴惠琳犯三人以上共同詐欺取財罪，處有期徒刑壹年參月。扣案之中華郵政股份有限公司帳號00000000000000號帳戶之存摺壹本及提款卡壹張，均沒收。 4 附表一編號4 戴惠琳犯三人以上共同詐欺取財罪，處有期徒刑壹年貳月。扣案之臺灣銀行帳號000000000000號帳戶之提款卡壹張沒收。 
附表三：
下開緩刑條件參考被告戴惠琳與告訴人林愛珠、洪林阿甘、王淑滿之調解筆錄內容（見本院原訴卷三第255至257頁）。  1.被告應給付林愛珠新臺幣（下同）4萬2,000元。以匯款方式分期匯入林愛珠指定帳戶，自民國111年9月15日起至全部清償完畢止，每月為1期，按月於每月15日前給付2,000元，如有一期未付，尚未到期部分視為全部到期。（註：被告已給付4,000元） 2.被告應給付洪林阿甘3萬3,000元。以匯款方式分期匯入洪林阿甘指定帳戶，自111年9月15日起至全部清償完畢止，每月為1期，按月於每月15日前給付2,000元（惟最後一期為3,000元），如有一期未付，尚未到期部分視為全部到期。（註：被告已給付4,000元） 3.被告應給付王淑滿2萬6,600元。以匯款方式分期匯入王淑滿指定帳戶，自111年9月15日起至全部清償完畢止，每月為1期，按月於每月15日前給付2,000元（惟最後一期為2,600元），如有一期未付，尚未到期部分視為全部到期。（註：被告已給付4,000元） 
附表四（卷宗及其簡稱代號對照表）：
編號 案卷 備註 1 高市警刑大偵20字第10970487100號卷 警一卷 2 高市警刑大偵20第00000000000號卷一 警二卷 3 高市警刑大偵20第00000000000號卷二 警三卷 4 高市警前分偵字第10970523600號卷 併警卷 5 高雄地檢109年度他字第1565號卷 他卷 6 高雄地檢109年度偵字第5357號卷 偵一卷 7 高雄地檢109年度偵字第9121號卷 偵二卷 8 高雄地檢109年度偵字第12744號卷 偵三卷 9 高雄地檢109年度偵字第19963號卷 併偵卷 10 本院109年度審原訴字第19號卷 本院審原訴卷 11 本院110年度原訴字第4號卷一 本院原訴卷一 12 本院110年度原訴字第4號卷二 本院原訴卷二 13 本院110年度原訴字第4號卷三 本院原訴卷三